【裁判字號】    91,上易,1355
【裁判日期】    920226
【裁判案由】    恐嚇
【裁判全文】
臺灣高等法院臺南分院刑事判決             九十一年度上易字第一三五五號   Ｇ
      上  訴  人
      即  被  告  甲  ○  ○
      選任辯護人  葉  榮  棠
右上訴人即被告因恐嚇案件，不服臺灣嘉義地方法院九十一年度易字第三一六號中華
民國九十一年十一月二十五日第一審判決（起訴案號：臺灣嘉義地方法院檢察署九十
一年度偵字第二三八八號），提起上訴，本院判決如左：
      主      文
上訴駁回。
      事      實
一、甲○○與丁○○○係賣魚同業，緣丁○○○於民國（下同）九十一年二月二十日
    晚上七時許，涉嫌無故侵入隔壁鄰居嘉義縣布袋鎮復興里新塭二十四之二十九號
    乙○○、蔡翠華夫妻之住宅（另案審理中），為乙○○夫妻發現，雙方在該里新
    塭二十四之二十三號戊○○門前發生爭執，甲○○趕赴現場見狀居中協調，但音
    量較高，乃為在場之戊○○勸阻其小聲說話，戊○○並對丁○○○稱：「不要以
    為有姦夫（按指甲○○）在旁給你靠（撐腰），好膽別走。」。甲○○即心生不
    滿，當場以「阿緞，我絕對要殺死你們全家人！」等加害生命之言語恫嚇戊○○
    ；蔡翠華誤以為甲○○恫嚇其母，向甲○○質問，甲○○又接續以「抱歉，我是
    要殺「阿亮」（指戊○○之配偶，案發時不在場）他全家，我是一個人要配（按
    ，與人拼命意）阿亮他們全家！」等加害生命之言語恫嚇戊○○。戊○○因而心
    生畏懼，致生危害於其安全。
二、案經戊○○訴由嘉義憲兵隊移送臺灣嘉義地方法院檢察署檢察官偵查起訴。
      理      由
一、訊據上訴人即被告甲○○（下稱被告）固坦認有於右揭時、地居中協調丁○○○
    與乙○○夫妻之糾紛，且音量較高等情，然矢口否認有何恐嚇告訴人戊○○之犯
    行，其辯解略為：（一）當時是丁○○○感冒要伊載她去看醫生，因他先生不會
    開車，丁○○○叫伊等一下，他去三樓燒香，沒多久，就發現他們在三樓吵架，
    告訴人戊○○說她金子丟掉，是丁○○○偷的。吵完又下來一樓吵。伊只是說無
    證據不要誣賴人家做賊而已，戊○○就去叫他弟弟帶人來，沒有打到伊就打丁○○○；（二）嘉義憲兵隊辦案不公，並竄改刑事報案紀錄單，且有退役將領施壓
    主導，告訴人不就近至警察機關報案，動機可議；（三）檢察官未依刑事訴訟法
    第二條規定注意被告有利、不利情形。（四）不應以被告十幾年前之前科紀錄斷
    章取義認定犯罪。（五）告訴人當天曾恐嚇被告，並唆使其弟毆打被告未果。（
    六）被告平常注意修身養性，略知為人處事之道，豈有恐嚇之舉。（七）告訴人
    所舉之證人林秀娥、乙○○、蔡翠華所言應屬偽證。（八）告訴人既然被害，竟
    主動請求和解，違反經驗法則云云。
二、惟查：
（一）右揭犯罪事實，迭據告訴人戊○○於憲兵隊偵訊、檢察官偵查中、原審審理及
      本院調查中指訴伊上前勸架時卻為被告以加害生命之事恫嚇等情詳盡（見憲兵
      隊訊卷第二頁背面、偵查卷第三一頁、原審卷第二五頁、本院卷九十一年十二
      月二十七日訊問筆錄第五頁），核與當時在場聽聞之目擊證人即鄰居林秀娥、
      蔡翠華先後分別於憲兵隊偵訊、檢察官偵查中、原審審理及本院調查中指證被
      告甲○○確有以加害生命之事先出言恐嚇告訴人，嗣經證人蔡翠華質問被告：
      遭小偷還要被殺死嗎（豈有此理）？等語，被告即接續二次強調稱其是要殺阿
      亮他們全家，其一個人要配「阿亮」他們全家等語恐嚇之情節大致相符（見憲
      兵隊訊卷第七頁、偵查卷第三三頁、原審卷第七七至七八頁、本院九十二年一
      月十日訊問筆錄第六頁），並有案發現場平面圖可稽。證人林秀娥、蔡翠華相
      互間並無關係，且與被告並無宿怨，案發當日係案外人丁○○○引起事端，並
      非告訴人肇致，苟非被告當日口出惡言，以加害生命之事接續恫嚇告訴人，證
      人當無一致挺身而出指證被告恐嚇之可能。再由告訴人提出之證人林秀娥住宅
      照片（附於原審卷底證件存置袋）觀之，證人林秀娥確可由其住宅樓上目睹被
      告恐嚇之過程，難謂證人林秀娥之證言虛偽。
（二）又被告於憲兵隊偵訊時、檢察官偵查時、原審及本院均迭次陳稱：當時戊○○
      有向丁○○○稱：「不要以為有姦夫在旁給你靠（撐腰），好膽別走。」等語
      （見憲兵隊卷第五頁、偵查卷第五七頁背面、原審卷第九四頁、本院審判筆錄
      第三頁），亦有承辦憲兵羅伊竣於偵查中證實告訴人報案稱丁○○○的伴（逗
      陣的）二人感情很好等語；即告訴人亦於偵查中直陳伊有對羅伊竣說丁○○○
      是被告之「逗陣」（見偵查卷第五七頁、五八頁，偵查筆錄亦誤植丁○○○為
      戊○○是被告之「逗陣」）衡情一般人聽聞上揭話語皆難以忍受，是被告之所
      以接續向告訴人恐嚇並非無因。被告於偵查中亦直陳這件事對其與丁○○○二
      人傷害很大（見偵查卷第五八頁）。雖被告於本院審理時否認渠因而受到刺激
      而犯本案，亦屬事後卸責之詞，並無足採。
（三）又被告所聲請傳訊之證人丁○○○，固於本院調查時坦承伊有與乙○○在理論
      ，乙○○指訴伊侵入他房子作賊，蔡蘇緞也指訴說她去年不見了七千元也是伊
      拿的（行竊），被告就說沒有的事情不要亂說等情，惟否認被告有說阿緞，我
      絕對要殺死你們家的人云云（見本院九十二年一月十日訊問筆錄第三頁至第五
      頁），另證人丙○○亦於本院調查時陳稱伊太太（指丁○○○）從伊家三樓下
      來，他們誣賴伊太太偷他們金子，被告叫他（指乙○○）不要亂講話，被告後
      來與告訴人吵架等情，惟亦否認有聽到被告說要殺死阿緞全家云云（見本院九
      十二年一月十日訊問筆錄第七頁、第八頁）。然查緣案外人蔡翠華之母親發現
      三樓紗門被打開，懷疑在家遭人竊走為其祖母嫁妝之黃金項鍊一條（重二兩多
      ），乙○○、蔡翠華夫婦乃存心佈置預為設計，先在外稱要去北港看花燈，讓
      其妻蔡翠華駕車載走家人留下乙○○在家埋伏，丁○○○誤以為乙○○夫婦全
      家已離家不在而自其宅三樓潛入隔壁鄰居乙○○夫婦之住宅，適時為埋伏在家
      之乙○○在二樓及時撞見，雙方因而爭執理論，當時時間在當晚七時許，至八
      時許被告始趕到現場，確有聽到告訴人對被告說講話小聲點，後來被告有說「
      阿緞我絕對要殺死你們全家」，「抱歉，我是要殺阿亮他們全家，我一個人要
      要配阿亮他們全家」等語，有證人乙○○、蔡翠華先後於本院到庭證實無訛（
      見本院九十一年十二月二十七日訊問筆錄第八頁、九十二年一月十日訊問筆錄
      第五頁、第六頁），衡以常情，若非丁○○○潛入乙○○家中行竊失風遭人埋
      伏撞見捕獲，鄰居間何須無端在門外爭執不休達一小時之久？矧丁○○○倘確
      因感冒須送醫治療，始叫被告到場，何以嗣後被告到場未將丁○○○送醫治療
      ？被告到場後反大聲與告訴人發生爭執？並因恐嚇告訴人時引起乙○○、蔡翠
      華夫婦誤會（以為恐嚇其母）質疑而爭執？又為鄰居之告訴人及林秀娥亦分別
      迭於憲兵隊及檢察官偵查中、原審及本院調查中證述綦詳，已如上述。足見證
      人丁○○○、丙○○所為伊等未聽聞被告有恐嚇告訴人之詞，無非事後迴護被
      告之詞，均無足取。彼二人雖未聽聞，而尚有告訴人以外之鄰居乙○○、蔡翠
      華夫婦、及林秀娥等多人聽聞，顯見證人丁○○○、丙○○夫婦未聽聞被告恐
      嚇之詞，並無可採，且被告身材高大，告訴人為一女士，如非丁○○○之潛入
      鄰居之事被告強為出頭，告訴人亦不致當場要求被告小聲，被告干預與伊無關
      之事，為告訴人勸阻其小聲說話。詎被告竟心生不滿，衡情應有以加害生命之
      事恐嚇告訴人。雖林秀娥於原審否認伊於憲兵隊時有聽到告訴人勸被告不要那
      麼大聲云云，既與上開調查結果不符，自無足取，合併說明。
（四）按憲兵隊長官於其管轄區域內為司法警察官，有協助檢察官偵查犯罪之職權；
      憲兵隊官長、士官為司法警察官，應受檢察官之指揮，偵查犯罪；憲兵為司法
      警察，應受檢察官及司法警察官之命令，偵查犯罪，刑事訴訟法第二百二十九
      條第一項第二款、第二百三十條第一項第二款、第二百三十一條第一項第二款
      分別定有明文。本案發生地點在嘉義縣，告訴人向嘉義憲兵隊報案，該隊據以
      偵辦，並無違法可言。至該等司法警察官、司法警察於偵辦過程中縱有被告所
      稱「竄改刑事報案紀錄單」或「退役將領施壓主導」情事，並不影響於前開告
      訴人指訴及證人證述之真正。況承辦憲兵羅伊竣、張世龍亦依序於檢察官偵訊
      時陳明「伊等未受指示如何制作筆錄」、「蔡將軍請伊（指張世龍）能將大事
      化小事、小事化無秉公處理」等情（見偵查卷第五六頁正反面），足見對憲兵
      隊並非施壓，亟欲治被告於罪，是被告並無受間接施壓不利之情事，難資為被
      告受壓迫之證據。
（五）按實施刑事訴訟程序之公務員，就該管案件，應於被告有利及不利之情形，一
      律注意，刑事訴訟法第二條第一項定有明文。又檢察官依偵查所得之證據，足
      認被告有犯罪嫌疑者，應提起公訴，同法第二百五十一條第一項亦有規定。被
      告指摘公訴人早在未偵訊被告前已「預設立場、強行栽誣抹黑」云云（原審卷
      第一一九頁），惟並未提出積極證據以實其說。檢察官依偵查所得將被告提起
      公訴，難認悖法。公訴人起訴書內，並無片字以被告前曾犯罪，因而斷章取義
      遽予認定犯罪之情事。
（六）被告之修養如何，告訴人之親屬曾否恐嚇被告、毆打丁○○○或被告未果，告
      訴人是否息事寧人、或心虛事後主動請求和解，均核與被告是否成立本件恐嚇
      犯罪無關。
（七）又被告迭稱告訴人勾串證人林秀娥當秘密證人、與乙○○夫婦串聯，以相互做
      偽證方式分別誣告被告恐嚇及丁○○○侵入住宅云云，亦未據提出確切證據以
      實其說，無非主觀臆測之詞，並無可取。又憲兵少尉羅伊竣於製作證人林秀娥
      之偵訊筆錄載稱：「（你因何事而制作筆錄？）我因鄰居糾紛，被告威脅要殺
      死告訴人全家之事而出面作證。」、「（請你將事實經過說明一遍）我本在家
      中看電視，突然聽到外面有吵架聲，本以為是夫妻吵架，便跑到樓上開窗戶傾
      聽觀看，結果聽到告訴人小聲勸說被告：大家都是鄰居，講話不要這麼大聲。
      被告竟破口大罵：阿緞，妳全家給我小心點，我要殺死你全家。此外被告又以
      三字經不斷地罵告訴人，並有威脅告訴人生命之言語。」「（你知道當天是否
      有其他之證人？）有，我知道還有乙○○、蔡翠華二人。」「（你與被告是否
      有宿怨？）沒有，只是見過而已。」（見憲兵隊卷第七頁正、反面），且證人
      林秀娥於原審調查時到庭陳明：「（當日所見情形？）我沒有看到，但我有聽
      到，我在我家二樓，被告先罵告訴人三字經，接著又說要殺死告訴人全家，他
      也有說要配阿亮全家等語（見原審卷第七八頁）。是證人林秀娥所述之情節與
      其自己、其他證人乙○○、蔡翠華及告訴人之證詞大致相符，且所述情節均係
      經證人林秀娥、乙○○、蔡翠華及告訴人自由陳述，並未有誘導訊問之情形，
      倘非實情，豈有如此多人所陳大致相符並無齟齬不一之情形，難以被告空口否
      認彼等之證詞，即遽認彼等四人之證言即係串供合謀勾串誣陷被告之詞。被告
      此部分辯解，亦與上開調查結果不符，自不足採。至制作筆錄之憲兵少尉羅伊
      竣雖另案經被告以涉嫌偽造文書為由訴由臺灣嘉義地方法院檢察署函移國防部
      南部地方軍事法院檢察署偵辦中，固有被告所提臺灣嘉義地方法院檢察署函覆
      被告之公函可按（見原審卷第一三四頁），然此並非即可認該憲兵少尉羅伊竣
      有偽造文書之情事。
（八）綜上論述，被告所辯，無非事後畏罪卸責之詞，不足採信。本件事證已臻明確
      ，被告之犯行洵堪認定，應予依法論科。
三、核被告所為，係犯刑法第三百零五條之恐嚇罪。又被告先後二次出言恐嚇，被害
    法益與被害人皆相同、恐嚇目的同一、且係利用同一犯罪機會接續而為，依一般
    社會健全觀念，在刑法評價上，當包括認為一行為予以評價，為接續犯並非連續
    犯，僅成立實質上一罪（參照最高法院八十六台上字第三二九五號、二八年度上
    字第三四二九號）。被告恐嚇對象僅告訴人一人，且無令告訴人轉告其家人之意
    ，尚難認被告以一故意行為恐嚇告訴人及其家人，而構成刑法第五十五條之想像
    競合犯，附此敘明。
四、原審以被告事證已臻明確，因予適用刑法第三百零五條、第四十一條第一項前段
    、罰金罰鍰提高標準條第一條前段、第二條，審酌被告犯罪之情節，所犯已造成
    告訴人身心之恐懼，事後不肯坦認犯行，猶捏詞以對，至今仍未取得告訴人諒解
    及其他一切情狀，量處有期徒刑三月，並諭知易科罰金之折算標準，以資懲儆。
    核其認事用法俱無不合，量刑亦稱妥適。被告上訴意旨否認犯罪，為無理由，應
    予駁回。
據上論結，應依刑事訴訟法第三百六十八條，判決如主文。
本案經檢察官林炎昇到庭執行職務。
中    華    民    國      九十二      年      二      月      二十六    日
                                  臺灣高等法院臺南分院刑事第三庭
                                      審判長法官  黃    崑    宗
                                            法官  葉    居    正
                                            法官  莊    俊    華
右正本證明與原本無異。
不得上訴。
                                      法院書記官  廖    明    娟
中    華    民    國      九十二      年      二      月      二十七    日
附錄法條：
刑法第三百零五條：以加害生命、身體、自由、名譽、財產之事，恐嚇他人致生危害
                  於安全者，處二年以下有期徒刑、拘役或三百元以下罰金。


司法院資訊處製作；財團法人民間司法改革基金會備份。
